【裁判字號】    97,訴,1503
【裁判日期】    971212
【裁判案由】    違反毒品危害防制條例
【裁判全文】
臺灣屏東地方法院刑事判決              97年度訴字第1503號
公  訴  人  臺灣屏東地方法院檢察署檢察官
被      告  甲○○
上列被告因違反毒品危害防制條例案件，經檢察官提起公訴（97
年度毒偵字第1804號），被告於本院準備程序進行中，就被訴事
實為有罪之陳述，經本院告知簡式審判程序意旨，並聽取當事人
之意見後，本院合議庭裁定由受命法官獨任依簡式審判程序審理
，判決如下：
    主  文
甲○○施用第一級毒品，累犯，處有期徒刑捌月。
    事  實
一、甲○○前於民國88年間，因施用毒品案件，經法院裁定送觀
    察勒戒後，認有繼續施用毒品傾向，再經裁定送強制戒治，
    並於88年10月29日停止戒治付保護管束，而於89年5 月12日
    保護管束期滿，經臺灣屏東地方法院檢察署檢察官以89年度
    戒毒偵字第215 號為不起訴處分確定。又於92年4 月至10月
    間，因連續施用毒品案件，經送強制戒治併提起公訴，強制
    戒治部分，於93年1 月9 日因法律修正而戒治終結，起訴部
    分，於93年3 月31日經本院以93年度訴字第130 號判處有期
    徒刑7 月確定，嗣於94年3 月1 日縮刑期滿執行完畢。詎其
    仍不知悔改，明知海洛因業經公告列為毒品危害防制條例之
    第一級毒品，不得非法持有、施用，竟基於施用第一級毒品
    之犯意，於97年4 月1 日11時許，在屏東縣麟洛鄉○○路新
    圍巷附近產業道路某處，以將海洛因粉末摻水置入其所有之
    針筒後注射血管之方式，施用第一級毒品海洛因1 次。嗣於
    97 年4月1 日11時40分許，在上處路段，為警於執行巡邏勤
    務時見甲○○形跡可疑，攔檢盤查後發覺其手臂有明顯之針
    筒注射痕跡，後經其同意採集尿液檢驗呈現可待因、嗎啡陽
    性反應，而查悉上情。
二、案經屏東縣政府警察局屏東分局報告臺灣屏東地方法院檢察
    署檢察官偵查起訴。
    理  由
一、本件被告甲○○所犯係死刑、無期徒刑或最輕本刑為3 年以
    上有期徒刑以外之罪，亦非屬臺灣高等法院管轄第一審之案
    件，其於準備程序中就被訴事實為有罪之陳述，經本院告知
    簡式審判程序之旨，並聽取當事人意見後，經本院合議庭依
    刑事訴訟法第273 條之1 第1 項規定裁定由受命法官獨任進
    行簡式審判程序。又簡式審判程序之證據調查，依刑事訴訟
    法第273 條之2 規定，不受同法第159 條第1 項審判外陳述
    排除之限制；再被告對於卷內各項證據均不爭執證據能力，
    復無事證顯示有何違法取得或類此瑕疵之情，故卷內所列各
    項證據，自均有證據能力，合先敘明。
二、上揭犯罪事實，業據被告坦承不諱，又其於97年4 月1 日13
    時50分許為警採集之尿液送驗結果，亦呈可待因、嗎啡陽性
    反應，有臺灣檢驗科技股份有限公司於97年4 月15日出具之
    濫用藥物尿液檢驗報告、屏東縣政府警察局屏東分局毒品案
    件涉嫌人尿液採證編號姓名對照表各1 紙附卷可稽（見警卷
    第11-12 頁），此外，復有被告手臂佈有針孔之照片2 張在
    卷可考（見警卷第14頁）。是認被告上開任意性自白，核與
    事實相符，堪以採信。
三、至被告雖於本院審理時一度辯稱：希望法院考量伊有心戒毒
    ，審酌毒品危害防制條例第21條，給予伊自新之機會云云。
    惟按犯毒品危害防制條例第10條之罪者，於犯罪未發覺前，
    自動向行政院衛生署指定之醫療機構請求治療，醫療機構免
    將請求者送法院或檢察機關；依前項規定治療中經查獲之被
    告，應由檢察官為不起訴處分，但以1次為限，毒品危害防
    制條例第21條雖定有明文，然該條立法目的，在於鼓勵施用
    毒品者，在犯罪未發覺前，藉由專責醫療機構治療達到戒斷
    毒癮目的，而以醫療機構治療，代替刑事司法程序實施觀察
    勒戒及強制戒治等處遇，故該條第1項規定，醫療機構免將
    請求治療者，移送法院或檢察機關；又施用毒品者既然係在
    犯罪未發覺前，自動向醫療機構請求治療戒除毒癮，在治療
    階段，有專業醫療人員合法使用藥物取代及減輕其對毒品依
    賴，則在接受治療後或在療程實施中，被告當無繼續施用毒
    品必要。因此，該條第2項關於「依前項規定治療中經查獲
    之被告，應由檢察官為不起訴處分」規定，顯係指被告在請
    求治療前，有施用毒品犯行，而正在治療中，被有偵查犯罪
    權限公務員查獲情形而言，並非指在治療中，又另有施用毒
    品犯行，而遭查獲情形。否則，施用毒品者，如在犯罪未發
    覺前，一方面先自動向醫療機構請求治療戒除毒癮，另方面
    又在治療期間恣意施用毒品，如遭查獲，則以毒品危害防制
    條例第21條第2項規定執為免責依據，此顯非立法本意（最
    高法院97年度台上字第4570號判決意旨參照）。查被告雖於
    96 年9月20日起接受美沙冬治療，有屏安醫院診斷證明書1
    紙為憑，然其竟在該療程中，又於97年4月1日犯下本件施用
    毒品犯行，依前揭說明，本案自與毒品危害防制條例第21條
    規範情形無涉，被告上開辯詞顯有誤會，特此敘明。
四、綜上所述，本件事證已臻明確，被告上揭犯行足可認定，應
    依法論科。
五、查被告前因施用毒品案件，經法院裁定送觀察勒戒、強制戒
    治等情，有上揭被告毒品前科與執行情形，及其前案紀錄表
    、刑案資料查註紀錄表各1 份可考，被告於觀察勒戒、強制
    戒治執行完畢後，5 年內再犯毒品危害防制條例第10條第1
    項之罪，是依同條例第23條第2 項之規定，應予依法追訴。
    按海洛因係毒品危害防制條例第2 條第2 項第1 款所定之第
    一級毒品。核被告所為，係犯毒品危害防制條例第10條第1
    項之施用第一級毒品罪。被告非法持有第一級毒品海洛因進
    而施用，其持有之低度行為應被施用之高度行為所吸收，不
    另論其非法持有第一級毒品之罪。查被告有如事實欄所載之
    犯罪科刑執行情形，有上開前案紀錄資料可查，其於徒刑執
    行完畢後，5 年內故意再犯本件有期徒刑以上之施用第一級
    毒品罪，為累犯，應依刑法第47條第1 項之規定加重其刑。
    爰審酌被告前經法院裁定送觀察勒戒、強制戒治執行及因施
    用毒品遭判處徒刑後，仍不知悔改、警惕，猶繼續施用毒品
    ，本不宜寬貸，惟念及此乃自戕行為、被告犯後已坦承悔悟
    ，公訴人並於論告時當庭表示考量被告有心戒毒，前往參與
    替代療法等情（見本院97年12月4 日審判筆錄第4 頁），請
    求從輕量刑等一切情狀，量處如主文所示之刑，以示懲儆。
六、末查，上開被告所有供其犯本件施用第一級毒品罪所用之注
    射針筒，並未扣案，且在本件查獲前已遭被告丟棄而滅失乙
    節，業經被告於本院審理中供述明確在卷，是已無沒收之必
    要，爰不宣告沒收，併此敘明。
據上論斷，應依刑事訴訟法第273 條之1 第1 項、第299 條第1
項前段，毒品危害防制條例第10條第1 項，刑法第11條前段、第
47條第1 項，判決如主文。
本案經檢察官許大偉到庭執行職務。
中    華    民    國    97    年    12    月    12    日
                  刑事第四庭  法  官  江振源
以上正本證明與原本無異。
如不服本判決，應於判決送達後10日內向本院提出上訴狀（應附
繕本），其未敘述上訴理由者，應於上訴期間屆滿後20日內補提
理由書狀於本院，上訴於臺灣高等法院高雄分院。
中    華    民    國    97    年    12    月    16    日
                              書記官  潘豐益
附錄本判決論罪科刑法條：
毒品危害防制條例第10條第1項
施用第一級毒品者，處6月以上5年以下有期徒刑。


司法院資訊處製作；財團法人民間司法改革基金會備份。
